【裁判字號】    97,重抗,16
【裁判日期】    970711
【裁判案由】    聲明異議
【裁判全文】
臺灣高等法院臺南分院民事裁定          97年度重抗字第16號
抗  告  人  承鴻國際實業有限公司
法定代理人  甲○○
抗告人因與相對人台灣中小企業銀行股份有限公司間聲請拍賣債
務人誠鴻金屬工業股份有限公司之抵押物強制執行聲明異議事件
，對於中華民國95年7月24日台灣台南地方法院（93年度執字第4
2365號）裁定，提起抗告，本院裁定如下：
    主  文
抗告駁回。
抗告程序費用新台幣壹仟元由抗告人負擔。
    理  由
一、抗告人異議及抗告意旨略以：按抵押權因抵押物滅失而消滅
    ，民法第881條定有明文。本件有關系爭坐落台南縣佳里鎮
    ○○○段103地號土地上之門牌號碼台南縣佳里鎮海澄里萊
    芊寮17之3號房屋建號54-9、54-10、54-11建物於民國（下
    同）87年10月16日凌晨5時許發生火災，廠房機具原料成品
    均全毀，有抗告人所呈報案證明及重建發票可證，原審法院
    亦於94年11月17日現場勘測上開三建物是否為原建物，並經
    抗告人提出原廠房丈量成果圖及新舊廠房照片比較附卷可稽
    。又原審將同址之建號54-2至54-8等廠房及辦公室除去抗告
    人之租賃權，造成抗告人公司生產作業之流程被切割成兩半
    ，該廠房是以鑄造及鍛造方式生產特殊造型之鐵具，不能將
    某段作業之流程委外製造，若因此方式未來之拍定人及聲明
    人均無法分別製造產品，勢必使本件拍賣益加困難，導致無
    人投標或價格更低。是原裁定認「依據執行名義、建物登記
    簿謄本，形式上認定該54-1至54-11建號建物均屬債務人誠
    鴻金屬工業股有有限公司所有」，未審酌上開火災發生後，
    抗告人重建上開廠房，原始取得所有權之事實，殊屬不當，
    為此提起抗告求予廢棄原裁定等語。
二、按不動產所有人設定抵押權後，於同一不動產上，得設定地
    上權或其他以使用收益為目的之物權，或成立租賃關係，但
    其抵押權不因此而受影響，民法第866條第1項定有明文。故
    不動產所有人於設定抵押權後，雖得依民法第866條之規定
    ，復就同一不動產與第三人設定權利，但如於抵押權設定後
    與第三人訂立租賃契約而致抵押物之賣得價金，或抵押權人
    原得收取之法定孳息，有所影響者，依同條之規定，不問其
    契約之成立在扺押物扣押之前後，對於抵押權人不能生效，
    其抵押權人因屆期未受清償，聲請拍賣抵押物時，執行法院
    自可依法除去租賃關係，以無租賃狀態逕行強制執行（最高
    法院74年台抗字第227號判例及司法院院字第1446號解釋參
    照）。又抵押人於抵押權設定後，與第三人訂立租約，則拍
    賣之標的物為第三人承租占有中，法院即不予點交且註明於
    拍賣公告中，又倘第三人承租之情形符合民法第425條之規
    定者，拍定人尚須承擔前手與第三人之租賃關係，且無法現
    實占有使用標得之房屋土地，勢將影響標買之意願，此為眾
    所週知之事實，是如有此情事，常經多次拍賣無人應買，則
    拍賣之價格亦將節節降低，當致影響抵押權甚明。準此，執
    行法院自應依聲請或職權除去該租賃關係，而為拍賣。
三、經查：本件原審法院93年度執字第42365號債權人台灣中小
    企業銀行股份有限公司與債務人誠鴻金屬工業股份有限公司
    （下稱誠鴻公司）間拍賣抵押物強制執行事件，業將系爭不
    動產查封，該不動產由債務人於75年2月25日提供為債權人
    設定新臺幣（下同）6千萬元之最高限額抵押權，抵押債權
    本金部分已達35,071,753元，債務人又於抵押權設定後之93
    年3月1日將系爭不動產出租予抗告人承鴻國際實業股份有限
    公司（下稱承鴻公司），而該不動產經原審於94年6月1日以
    最低價36,380,000元實施第一次拍賣，卻無人應買，有土地
    登記謄本、建物登記謄本、租賃合約書及拍賣不動產筆錄（
    第一次拍賣）在卷足憑（見原審卷1第196頁），是此項租賃
    關係之存在，使應買人於拍定後無法依拍定人之意願使用所
    得標之不動產，自足以影響應買人之應買意願，或減低出賣
    人所出之價額，進而影響抵押權人債權之受償。則原審依相
    對人即抵押權人之聲請將該租賃關係除去，以無租賃關係之
    狀態進行拍賣程序，依前說明，於法尚無不合。抗告人雖主
    張系爭建號54-9、54 -10、54-11等建物乃其於租賃關係存
    續中火災燒毀後重建而取得原始所有權等語，惟經原審法院
    命抗告人提出建管單位核發之建物拆除證明，並至台南縣佳
    里地政事務所辦理建物滅失登記（見原審卷1第393、411頁
    ），惟抗告人截至96年11月22日止仍未辦理建物滅失登記，
    有上開建號54-9、54-10、54-11等96年11月22日建物登記簿
    謄本附卷可稽（見原審卷2第25至30頁）。抗告人僅具狀陳
    稱伊已檢具有關火災證明及重建發票，花費7百萬元左右云
    云（見原審卷第209至249頁），尚非形式上得資為有利抗告
    人為上開三棟系爭建物原始建築人暨所有權人之證明。是就
    形式上觀之，系爭建物仍全部屬於債務人誠鴻公司所有，為
    強制執行之標的，則原審法院依法排除租賃關係而為拍賣，
    自無違背上開規定。況原審法院為執行法院，依執行名義強
    制執行，僅就權利有無作形式之上認定，至於實體上權利存
    否應經另訴訟程序審認判斷，並不在執行法院審查範圍，抗
    告人就系爭建號54-9、54-10、54-11等建物為所有權人之爭
    執，屬實體爭執事項，應依強制執行法第15條提第三人異議
    之訴資為救濟，而非以聲明異議或抗告程序主張之。又抗告
    人主張若將系爭房屋之建號54-2至54-8等廠房、辦公室除去
    租賃權，將造成抗告人公司之作業流程被切割兩半云云，核
    其主張，係認原審將該54-2至54-8號建物認定屬於債務人誠
    鴻公司所有而定期拍賣，另對該54-9至54-11號建物認定屬
    抗告人所有而不併予拍賣，足使系爭建物一部分拍賣，一部
    分不予拍賣為據。惟查系爭建號54-1至54-11建物均經原審
    依據執行名義、建物登記謄本暨他項權利證明書等，形式上
    認定係屬債務人誠鴻金屬公司所有，而併予拍賣，並未加以
    分割，自無抗告人所謂生產流程將因本件拍賣分為兩半之情
    形，是其此部分之主張，亦屬無據，均應予以駁回。從而，
    原審法院認抗告人之聲明異議並不足採，裁定駁回其異議，
    核無不當，抗告意旨求予廢棄原裁定，為無理由，應予駁回
    。
據上論結，本件抗告為無理由，依強制執行法第30條之1，民事
訴訟法第495條之1第1項、第449條第1項、第95條、第78條，裁
定如主文。
中    華    民    國    97    年    7     月    11    日
                  民事第三庭  審判長法  官  陳光秀
                                    法  官  李文賢
                                    法  官  莊俊華
上為正本係照原本作成。
如不服本裁定，僅得於收受本裁定正本送達後10日內以適用法規
顯有錯誤為理由，向本院提出再抗告狀（須附繕本）依法應繳納
抗告費新台幣1千元，並委任律師為訴訟代理人，經本院許可後
始可再抗告於最高法院。
中    華    民    國    97    年    7     月    14    日
                                    書記官  吳銘添
【附記】
民事訴訟法第495條之1第2項準用同法第466條之1第1、2項規定
：
(1)對於第二審判決上訴，上訴人應委任律師為訴訟代理人。但上
  訴人或其法定代理人具有律師資格者，不在此限。
(2)上訴人之配偶、三親等內之血親、二親等內之姻親，或上訴人
  為法人、中央或地方機關時，其所屬專任人員具有律師資格並
  經法院認為適當者，亦得為第三審訴訟代理人。
民事訴訟法第466條之2：
  上訴人無資力委任訴訟代理人者，得依訴訟救助之規定，聲請
  第三審法院為之選任律師為其訴訟代理人。


司法院資訊處製作；財團法人民間司法改革基金會備份。
